臺灣臺中地方法院民事裁定
110年度家暫字第77號
聲  請  人  詹敏鈺  

                      送達處所：臺中市○區○○路0○00號0樓之0
相  對  人  詹永光  

上列當事人間聲請暫時處分事件，本院裁定如下：
    主      文
一、聲請駁回。
二、聲請程序費用由聲請人負擔。   
    理    由
一、聲請意旨略以：相對人於民國109年12月受傷，至今意識模
    糊且欠缺意思表示能力，符合監護宣告之要件。聲請人為相
    對人之子，爰依法聲請裁定相對人為受監護宣告之人，現由
    本院以110年度監宣字第444號監護宣告事件審理中。茲因聲
    請人發現關係人即相對人之配偶馬琦，前與相對人感情不睦
    已久，且關係人馬琦曾於108年7月間起訴請求離婚，經本院
    以108年度婚字第744號案件受理在案，卻於109年6月間撤回
    起訴，前後態度迥異，實難不懷疑其另有謀算，果不其然，
    相對人於109年12月間受傷後即遭關係人馬琦送往護理之家
    ，聲請人及相對人之手足欲探望相對人均遭院方阻撓，表示
    會面需預約並告知關係人馬琦，相對人形同與世隔絕，聲請
    人雖欲知悉父親現況卻無法可施，如今，關係人馬琦未經授
    權，代理相對人申請一次性給付退休金，圖利之心，昭然若
    揭。綜上，關係人馬琦現以相對人之代理人自居，所作所為
    卻非為相對人之最佳利益，恐致莫大損害於相對人之身心健
    康與財產利益，本件顯具定暫時處分之必要等語。並聲明：
    聲請人於本案終結確定前暫任相對人之監護人。
二、按法院就已受理之家事非訟事件，除法律別有規定外，於本
    案裁定確定前，認有必要時，得依聲請或依職權命為適當之
    暫時處分，但關係人得處分之事項，非依其聲請，不得為之
    ；關係人為前項聲請時，應表明本案請求、應受暫時處分之
    事項及其事由，並就得處分之事項釋明暫時處分之事由；家
    事事件法第85條第1項、第2項定有明文。又法院受理家事事
    件法第164條第1項第1款監護宣告事件後，於為監護宣告或
    本案裁定確定前，得為命關係人支付應受監護宣告人維持適
    當生活及醫療所需之各項必要費用、命關係人協助使受監護
    宣告人就醫所必要之一切行為、禁止關係人處分應受監護宣
    告人之財產、保存應受監護宣告人財產所必要之行為、其他
    法院認為適當之暫時性舉措；法院核發前項暫時處分，應審
    酌應受監護宣告人之最佳利益；家事事件法第85條第5項授
    權司法院訂定之「家事非訟事件暫時處分類型及方法辦法」
    第16條並有明文。惟按暫時處分，非有立即核發，不足以確
    保本案聲請之急迫情形者，不得核發，上開家事非訟事件暫
    時處分類型及方法辦法第4條亦有明文。衡諸暫時處分之立
    法本旨，係為因應本案裁定確定前之緊急狀況，避免本案請
    求不能或延滯實現所生之危害，是確保本案聲請之急迫性及
    必要性即為暫時處分之事由，應由聲請暫時處分之人，提出
    相當證據以釋明之。
三、經查：
㈠、聲請人主張其為相對人之子，關係人馬琦則為相對人之配偶
    ，現聲請人對相對人聲請監護宣告事件，由本院以110年度
    監宣字第444號監護宣告事件審理中等情，業經本院調取上
    開民事卷宗核閱無訛，堪認聲請人確已提起家事事件法第16
    4條第1項第1款所定之本案聲請事件，自得依前揭規定聲請
    本院為適當之暫時處分。惟聲請人所為之本件聲請，除上開
    聲請意旨所示之暫定監護人部分外，其餘部分（即於本院11
    0年度監宣第444號監護宣告事件裁判確定或終結前，相對人
    所有中華郵政股份有限公司英才郵局帳戶存款，不得為提領
    、匯出、結清、動支或其他處分行為），業經本院先行審結
    ，且經本院以110年度家聲抗字第56號裁定確定，有本院111
    年1月25日中院平家持110年度家聲抗字第56號函在卷可稽，
    則本裁定範圍限於聲請人聲請暫定監護人部分，先予敘明。
㈡、徵諸本院110年度家聲抗字第56號事件中家事調查官之調查內
    容略以：「相對人之身心狀況：就家事調查官於110年10月2
    5日之訪視了解，相對人之精神狀況還不錯，情緒表現穩定
    ，經叫喚相對人能認得自己名字，對話時與人有眼神接觸，
    能理解問題後回答，回答內容具正確性（惟正確率需再求證
    ），整體而言，相對人目前尚具一般會談能力，僅認知能力
    有些退化之情形，而相對人認知功能之詳情宜過醫療精神鑑
    定之程序再予了解；外觀上，相對人穿著整齊無異味，乘坐
    輪椅並插有鼻胃管，其雙手以棉布套住予以約束（有拔管行
    為）」、「相對人受照顧情形及照顧環境：關係人馬琦並未
    規定哪些親友不得前來探訪相對人，僅表示希望若有來訪者
    能先知會關係人馬琦，又護理之家當初會告知來電者需先知
    會簽約者，係因該機構為精神科護理之家，簽約人及機構必
    須了解來訪者為何人，以確認並避免影響探訪後之住民情緒
    不好照顧」、「相對人之陳述：經家事調查官詢問過去薪水
    管理及家計分擔情形為何，相對人表示過去自己之薪水均交
    由太太管理，家事亦由太太打理，若有事情，太太會跟自己
    商量，自認夫妻關係是可以溝通的，也信任太太處理事情。
    對於目前自己住在護理之家之開銷，若太太運用自己之存款
    或薪水支付，只要是合理、必要、且是為家裡好了，自己都
    同意」等情，有本院110年度家查字第74號調查報告可參（
    附於本院110年度家聲抗字第56號卷）。
㈢、本院經綜參卷內事證及上開調查報告，認相對人現於身心狀
    況、受照顧情形及環境，並無何顯受不利對待之情事，又相
    對人亦表達同意由關係人馬琦處理其護養療治、財產管理事
    務，是縱關係人馬琦將相對人送至護理之家以及有提領相對
    人存款等情，亦難謂有何違背相對人之利益或違反相對人意
    願之不當情形。再者，聲請人復未舉證證明於本件相對人監
    護宣告事件確定前，有何暫任相對人監護人之急迫性與必要
    性，併參以聲請人此部分之聲請事項，係欲提前滿足其本案
    聲請之目的，依前開說明，本件聲請尚與核發暫時處分之要
    件未合，即無從准許。
四、綜上所述，本件依聲請人所提出之事證，不足認其聲請已達
    非立即核發不足以確保本案聲請之急迫情形，而有核發暫時
    處分之必要。從而，依前揭規定及說明，本件聲請人之聲請
    ，於法未合，應予駁回。　
五、依家事事件法第97條，非訟事件法第21條第2項，民事訴訟
    法第95條、第78條，裁定如主文。
中　　華　　民　　國　　111 　年　　5 　　月　　2 　　日
                   家事法庭     法  官　謝珮汝
以上為正本係照原本作成。　　　　　　　
如對本裁定抗告，須於裁定送達後10日之不變期間內，向本院提
出抗告狀。
中　　華　　民　　國　　111 　年　　5 　　月　　2 　　日
                                書記官　劉燕媚